【裁判字號】    98,上更(一),220
【裁判日期】    981222
【裁判案由】    毒品危害防制條例
【裁判全文】
臺灣高等法院臺中分院刑事判決     98年度上更(一)字第220號
上  訴  人
即  被  告  戊○○
選任辯護人  陳世煌律師
            黃俊昇律師
上列上訴人因毒品危害防制條例案件，不服臺灣彰化地方法院95
年度訴字第516號，中華民國96年2月6日第一審判決（起訴案號
：臺灣彰化地方法院檢察署94年度偵字第9373號），提起上訴，
經判決後，由最高法院發回更審，本院判決如下：
    主  文
原判決撤銷。
戊○○共同連續販賣第一級毒品，處有期徒刑柒年陸月；扣案之
監視鏡頭貳個沒收之，未扣案之監視鏡頭壹個與丁○○連帶沒收
之，如全部或一部不能沒收時，與丁○○連帶追徵其價額或以其
等之財產連帶抵償之；販賣毒品所得之財物新臺幣仟元，與丁○○連帶沒收之，如全部或一部不能沒收時，以其等之財產連帶
抵償之。
    事  實
一、戊○○係丁○○（已判決確定）之子，戊○○明知海洛因業
    經毒品危害防制條例列為第一級毒品管制，不得販賣、持有
    。詎丁○○、戊○○父子二人為圖謀差價牟利，竟共同基於
    販賣第一級毒品海洛因之概括犯意聯絡，先由丁○○於某不
    詳時間，在不詳地點，向姓名、年籍及住居所均不詳之成年
    男子購入第一級毒品海洛因後，戊○○與丁○○二人即於民
    國（下同）93年9月間，在渠二人位於彰化縣永靖鄉光雲村
    光雲巷68弄21號之住處，利用上址住處大門之鐵門下方預留
    之孔洞，由購毒者至該址先敲鐵門示意，再將欲購買毒品之
    金額由該孔洞遞入，丁○○或戊○○則透過戊○○所有設置
    於屋外之三支監視器，確認購毒者之身分無疑，並確定自孔
    洞遞入之金額無誤後，再將第一級毒品海洛因自前開孔洞遞
    出，丙○○即以此方式於93年9月間某日以新臺幣（下同）
    一千元購得第一級毒品海洛因一包；又於93年10月26日以二
    千元購得第一級毒品海洛因一包。嗣因丙○○於93年10月26
    日為警查獲時供明購毒之情，經警於93年11月10日下午3時
    30 分許，持臺灣彰化地方法院核發之搜索票至前址進行搜
    索，而扣得戊○○所有供渠二人共同販賣第一級毒品海洛因
    所用之監視器（即監視鏡頭）二個。
二、案經彰化縣警察局員林分局報請臺灣彰化地方法院檢察署檢
    察官偵查起訴。
    理  由
一、按非法販賣海洛因等毒品之交易型態，有所謂「大盤」、「
    中盤」或「小盤」之分。其中「大盤」或「中盤」者，倘時
    機掌握得宜，或可查獲電子秤、帳冊、分裝袋等販賣工具，
    且因購買者眾，一旦事發，必有多數知情或買受人等可為證
    人。然在「小盤」與偶發之零星交易，因係一手交錢，一手
    交貨，交易方法簡單，對象不多，無須使用任何販賣工具，
    亦無記載帳冊之必要。此種交易方式，因交易時間短暫，未
    必有第三者知悉其情事，且茍非警方事先獲知情報，甚難於
    交易現場當場查獲。法院固不應僅憑購買者片面之指證，據
    以認定被告之非法販賣毒品之犯行，然購買者之指證在證據
    法則上既屬人證之一種，與被告之自白不得作為認定事實唯
    一證據之情形不同，如購買者之指證並無矛盾或瑕疵，亦未
    違背經驗法則與論理法則時，自不應僅因無法查得其他直接
    佐證，即對購買毒品者所為對販毒者不利之指證，全然捨棄
    不採。又被告以外之人於審判外之言詞或書面陳述，除法律
    有規定者外，不得作為證據，刑事訴訟法第159條第1項固定
    有明文。惟被告以外之人於偵查中向檢察官所為之陳述，除
    顯有不可信之情況者外，得為證據；又被告以外之人於檢察
    事務官、司法警察官或司法警察調查中所為之陳述，與審判
    中不符時，其先前之陳述具有較可信之特別情況，且為證明
    犯罪事實存否所必要者，得為證據，亦為同法第159條之1第
    2項、第159條之2所明定。則被告以外之人審判外之陳述原
    則上固無證據能力，惟尚非即無例外，刑事訴訟法第159條
    之1至第159條之5即是法定例外有證據能力之情形，蓋刑事
    訴訟法第159條之立法目的，在保障被告之對質詰問權，使
    被告得對於不利於己之證述在法官面前加以質疑、挑戰，惟
    倘法院已賦予被告行使對質詰問權之權利，然被告放棄其權
    利，或證人因特殊事由無法到庭，或因其他因素導致證人於
    審判中之證述可認是不實時，便須例外賦予證人審判外之陳
    述證據能力，以利法院在合於程序正義之保障下，儘可能發
    現真實；是就證人於審判外之陳述是否有證據能力，應分別
    其情形加以判斷。本件被告戊○○雖陳稱：證人丙○○於警
    詢、偵訊中之陳述為審判外之陳述，並無證據能力云云。惟
    查，證人丙○○於原審另案94年度訴字第91號案件、本院95
    年度上重更(一)字第14號案件及本案原審審理時之陳述，與其
    於警詢中之陳述雖不盡相符，然證人丙○○於為警查獲之初
    始所為之供述，較少權衡利害得失或受他人事後干預，亦較
    無從勾串，依經驗法則，較諸事後翻異之詞為可信，故除非
    有事證可證明證人丙○○事後更異之詞係與事實相符或其初
    供係屬虛偽者外，自不得任意捨棄初供而不採，本院審酌被
    告戊○○於警詢後曾找證人丙○○就本案作證之事表示關心
    ，此部分除據證人丙○○及證人即員警林俊強於原審另案94
    年度訴字第91號案件審判中證述明確外（見94年5月19日審
    判筆錄第17頁、9 4年5月17日審判筆錄第20頁），並經證人
    田豐嘉於原審審理時到庭結證屬實（見原審96年1月23日審
    判筆錄），衡以證人丙○○與被告戊○○素無冤仇，當不致
    誣陷等情，是證人丙○○於警詢陳述時尚未受被告戊○○干
    擾影響，具有較可信之特別情況，且為證明被告犯罪事實存
    否所必要，依上開規定，自得為證據。
二、訊據被告戊○○坦承於93年11月10日下午3時30分許，有為
    警持搜索票在其前開住處查獲上開監視器二個之事實不諱，
    惟否認有共同販賣第一級毒品海洛因之犯行，辯稱：並未與
    其父丁○○共同販賣第一級毒品海洛因給丙○○，警方搜索
    時所查扣之上開監視器係為防竊所裝設，並非用以確認購毒
    者之身分云云。經查：
  (一)證人丙○○於警詢時證稱：「我都是在彰化縣永靖鄉光雲村
    光雲巷68弄21號購買海洛因毒品。該處是丁○○亦係戊○○
    之家，我知道丁○○及戊○○皆在該處販賣毒品，是一個之
    前在監獄認識朋友告訴我的。我到該處後先敲該處鐵門叫明
    哲或士生，有應聲（大多是明哲應聲，有時士生應聲），然
    後我將金錢塞進該處洞內（按即鐵門下方預留之孔洞），門
    後面馬上就有人將海洛因毒品從門洞內拿出來，因為丁○○
    及戊○○我都認識，所以毒品交易時何人應聲，我聽得出來
    」等語，並有經證人丙○○指證之現場照片九張影本在卷足
    按（8579號偵查卷二第69至80頁）；證人丙○○於偵查時復
    到庭結證稱：「我施用毒品之來源都是去當日被警方查獲的
    地方即永靖鄉光雲村光雲巷68弄21號，我敲門，並叫『明哲
    』，他如果在，他就會問我是誰，我就會說我是丙○○，之
    後就去白鐵門那裏，下面有一個洞，我將錢從那個洞送進去
    ，他就會將毒品拿給我。我是聽我同事即明哲的同學介紹的
    ，才知道那邊可以買到海洛因。警方查獲當日（指丙○○施
    用毒品被查獲日93年10月26日）的毒品是我在上址所購買，
    我當日購買了二千元的海洛因，並已完成交易，當日應門的
    聲音是明哲的聲音」等語（8579號偵查卷二第65至67頁）；
    於原審審理時結證稱：「我10月26日（指93年）有去上址買
    過海洛因一次，另外在9月份也有買過一次，10月26日買二
    千元，其他一千元」等語（原審94年度訴字第91號卷第188
    頁）；復於本院審理時證稱：「（你以前警詢筆錄稱，去就
    敲門叫『士生』，也有講說敲門叫『明哲』，你到底以何方
    式買毒品？）那是我朋友跟我說，我去買毒品要怎麼買。（
    你朋友怎麼說？）去就敲門叫『士生』，就會有人應門，就
    可以買了。（你也說過敲門叫『明哲』？）如果叫『士生』
    沒人應門，可以叫『明哲』，那是他兒子」等語（本院卷第
    64頁反面），另被告戊○○之父丁○○於本院以證人身份作
    證時，亦坦承有販賣毒品無誤（本院上更(一)卷第63頁）。又
    證人丙○○自93年1月初某日起至同年10月26日止，確曾因
    施用第一級毒品海洛因，因而經本院判處有期徒刑一年，亦
    有本院93年度上訴字第1690號刑事判決一份在卷可稽（原審
    94年度訴字第91號卷第91至92頁），足見證人丙○○確有向
    被告戊○○、丁○○父子二人購買海洛因無疑。至證人丙○○於偵查中雖另結證稱：「係姓名年籍不詳，綽號『阿邦』
    之人帶我至被告住所購買毒品，都是『阿邦』去買，故我不
    知係向誰購買」等語，惟證人丙○○前開偵查中之證述業據
    其於嗣後偵訊時自承係因被告戊○○找其商量後所為之不實
    陳述（8579號偵查卷二第65頁），故其上述「阿邦」帶其去
    買毒品之說詞，已不足採信；其嗣後於原審94年度訴字第91
    號毒品危害防制條例案件作證時雖復為相同之證述，然其既
    證稱「阿邦」大概是因不想讓其自己前去買毒品，故均要其
    在外等候等語，卻又於回答其為何在警詢時可以明確描述交
    易過程之問題時，證稱：一部分是「阿邦」告知，一部分是
    自己想像等語，則倘「阿邦」確實不想讓其知道如何購買毒
    品，怎可能又告知如何購得毒品，又倘非親身經歷，其如何
    可透過想像將交易過程描述的如此詳細確實；而被告戊○○
    於原審亦曾以證人身分證稱其與證人丙○○於案發前即因施
    用毒品認識等語（原審94年度訴字第91號卷第143頁），然
    證人丙○○於原審94年度訴字第91號案件審理中及本院卻證
    稱不認識被告戊○○等語（本院上更(一)卷第64頁反面），是
    其此部分之陳述顯然不實，再參以被告戊○○曾找其關心作
    證事宜等情，可認證人丙○○前開有關「阿邦」之證述，顯
    然係有意要迴避審理中有關交易過程之詰問及訊問所為之不
    實證述，是應以證人丙○○於警詢及偵查中所稱其係一人前
    往購買毒品之陳述，較為可採，亦具證據能力；至證人丙○○於偵查中證稱係同事楊裕隆（應係楊瑞隆之誤）介紹其與
    被告戊○○認識等語，而證人楊瑞隆於本院另案審理時則否
    認有介紹證人丙○○購買毒品，惟介紹購買毒品本屬違法行
    為，自難期證人楊瑞隆為真實之陳述，況究係何人介紹，與
    證人丙○○有無向被告購買毒品亦無必然關聯性，是不能以
    此遽為有利被告之認定。又證人丙○○於警詢、偵查及原審
    94年度訴字第91號案件審理中陳述購買海洛因之次數雖均不
    同（分別為十八次、七、八次及二、三次），基於罪疑唯輕
    之原則，應以其於原審審理中結證稱：「我10月26日（指93
    年）有去上址買過海洛因一次，另外在9月份也有買過一次
    ，10月26日買二千元，其他一千元」等語，較為可採，且查
    超過二次部分亦無其他證據足資證明，是本院認證人丙○○
    向被告購買海洛因之次數應為二次，時間及金額分別為於93
    年9月某日以一千元購得海洛因一包，另於93年10月26日又
    以二千元購得海洛因一包，亦附此說明。
  (二)在被告上開住處外所架設之監視器，除其中二個用以監視被
    告住處大門口及側門巷子外，更有一個監視器架設在三合院
    之庭院旁，用以監視該三合院入口之情形，顯然已超過防竊
    之必要；況被告戊○○前於原審94年度訴字第91號案件審理
    時經以證人身分作證時亦結證稱：「該監視器有監視怕警察
    靠近之功用」等語（原審94年度訴字第91號卷第114頁），
    是上開監視器之功用係在過濾確認購毒者之身分及監看是否
    有警察前來查緝販毒之犯行，亦堪認定。被告辯稱上開監視
    器係為防竊所裝設云云，顯不足採。
  (三)按販賣毒品乃違法行為，非可公然為之，且因毒品並無公定
    價格，每次買賣之數量、價格及純度，常隨買賣雙方交情深
    淺、需求量多寡、來源是否充裕、對行情之認知、可能之風
    險、毒品之品質、純度等因素而異其標準。從而販毒之利得
    ，一般除被告坦承犯行外，委難得知實情。本件被告全盤否
    認販賣海洛因，不可能供述利得，又無法查知被告及共犯丁○○二人原取得海洛因之確實重量、純度及價格，是無從精
    確算知被告將海洛因販賣後可獲利潤數額，然政府一再宣示
    反毒決心，施用、販賣毒品均屬違法行為，此為國人共識，
    不論是前之肅清煙毒條例或現行毒品危害防制條例對吸毒、
    販毒行為均設刑罰明文，持有毒品者自會儘量隱諱其行為，
    避免毒品曝光遭查獲，除至親摯友外，實無無端轉讓或原價
    賣出毒品之理，本案被告如係以取得之原價賣出毒品，應與
    丙○○具有相當情誼及信任關係，始可能不趁機牟利，如此
    又豈可能將丙○○摒於門外，而不請入室內接待之理，本案
    購毒之丙○○僅能由被告住處大門之鐵門下方預留之孔洞遞
    入金錢，再由被告戊○○或證人丁○○自孔洞遞出毒品交付
    ，而無法登堂入室，被告與證人丙○○顯無情誼深交及信任
    關係，然為牟取利益又畏懼遭指認舉發，遂以此方法交易避
    免面目曝光，是其二人主觀上應具有營利之意圖甚明。至證
    人詹滿榮於原審到庭證稱：「我房子與被告戊○○是隔壁，
    被告戊○○國中畢業就在我永靖之工廠上班，工廠距被告戊○○家有一公里，他上班時間是早上8點到下午5點，如果工
    作多的話就做到6點多，93年11月9日那天他有上班」等語；
    及證人廖宜慧到庭證稱：「我與被告戊○○是同事，也是他
    的女朋友，93年11月10日那天警察搜索時，我在他家與他睡
    覺。前一天下午5、6點下班後，他就與我到台中玩，到當天
    下午8、9點才回家」等語，均係作證93年11月9日、10日被
    告之行止，此與被告於93年9月間及同年10月26日販毒予證
    人丙○○之事無涉，尚無從為有利於被告之認定。
  (四)綜上所述，足證被告戊○○上開所辯顯係飾卸之詞，不足採
    信，其有與丁○○共同販賣第一級毒品海洛因予證人丙○○
    之事實，罪證明確，其犯行堪以認定。
三、被告行為後，毒品危害防制條例部分條文已於98年5月20日
    修正公布。修正前毒品危害防制條例第4條第1項規定：「製
    造、運輸、販賣第一級毒品者，  處死刑或無期徒刑；處無
    期徒刑者，得併科新臺幣一千萬元以下罰金。」修正後同條
    項則規定：「製造、運輸、販賣第一級毒品者，處死刑或無
    期徒刑；處無期徒刑者，得併科新臺幣二千萬元以下罰金。
    」經比較結果，以修正前之規定較有利於被告，自應適用修
    正前毒品危害防制條例第4條第1項之規定論處。又關於刑法
    第56條之連續犯，雖經總統於94年2月2日公布廢除，並自95
    年7月1日起生效，惟廢除連續犯後須依數罪併罰之規定處罰
    ，經比較後並非較有利於被告，依修正後刑法第2條第1項前
    段之規定，自應適用行為時即修正前刑法第56條之規定論以
    連續犯。又刑法第64條第2項有關死刑減輕之刑度部分，修
    正前係規定「死刑減輕者，為無期徒刑，或為十五年以下十
    二年以上有期徒刑」，修正後係規定「死刑減輕者，為無期
    徒刑」；刑法第65條第2項有關無期徒刑減輕之刑度部分，
    修正前係規定「無期徒刑減輕者，為七年以上有期徒刑」，
    修正後係規定「無期徒刑減輕者，為二十年以下十五年以上
    有期徒刑」，經比較後並非較有利於被告，依修正後刑法第
    2條第1項前段之規定，此部分亦應適用修正前刑法第64條第
    2項、第65條第2項之規定減輕其刑度。另修正前毒品危害防
    制條例第4條第1項之販賣第一級毒品罪，法定刑為死刑或無
    期徒刑，處無期徒刑者，得併科新臺幣一千萬元以下罰金。
    而於上開時間修正後之刑法第33條第5款係規定：「主刑之
    種類如下：五、罰金：新臺幣一千元以上，以百元計算之」
    ，是依修正後之規定，該條例所得併科之罰金刑最低為新臺
    幣一千元；然依被告行為時之刑罰法律，即修正前刑法第33
    條第5款規定之罰金最低額一元，該罪之罰金刑最低額為銀
    元一元，若換算為新臺幣，僅為新臺幣三元，加上依罰金罰
    鍰提高標準條例第1條之規定提高十倍，亦僅為新臺幣三十
    元，比較上述修正前後之法律，自以被告行為時關於併科罰
    金刑之規定較有利於被告。又修正後新法第59條之規定，為
    法院就刑之酌減審認標準見解之明文化，非屬法律之變更。
    均合先說明。
四、按販賣毒品之所謂販賣行為，係行為人基於營利之目的，而
    販入或賣出毒品而言。販賣毒品者，其主觀上須有營利之意
    圖，且客觀上有販賣之行為，即足構成，至於實際上是否已
    經獲利，則非所問。即於有償讓與他人之初，係基於營利之
    意思，並著手實施，而因故無法高於購入之原價出售，最後
    不得不以原價或低於原價讓與他人時，仍屬販賣行為。必也
    始終無營利之意思，縱以原價或低於原價有償讓與他人，方
    難謂為販賣行為，而僅得以轉讓罪論處。查本件被告戊○○
    上開販賣海洛因之行為，均已將標的物海洛因交付買受人丙○○，核其所為，均係犯修正前毒品危害防制條例第4條第1
    項之販賣第一級毒品既遂罪。其販賣前之持有第一級毒品海
    洛因行為，已為販賣之高度行為所吸收，不另論罪。至其先
    後犯行，犯罪構成要件相同，顯係基於概括犯意反覆為之，
    為連續犯，應依修正前刑法第56條之規定論以一罪，並就併
    科罰金部分依法加重其刑（至本刑為死刑、無期徒刑部分，
    依法不得加重，故不予加重）。又被告戊○○與共犯丁○○
    等二人間就上開犯行，具有犯意聯絡及行為分擔，均為共同
    正犯。另被告無視國家對於杜絕毒品危害之禁令，其行為固
    屬不是，然本院審酌其販賣毒品對象僅有丙○○一人，每次
    屬一千元或二千元之小額交易，總計販賣所得亦僅三千元，
    足見販賣數量些微，其惡性與犯罪情節較諸大量走私進口或
    長期販賣毒品之「大盤」、「中盤」毒販有重大差異，而販
    賣第一級毒品罪為死刑或無期徒刑之罪，可謂情輕法重，其
    犯罪情狀在客觀上非無可憫恕之處，本院認如科以最低刑度
    仍嫌過重，爰依刑法第59條之規定酌量減輕其刑。至上開加
    重、減輕之事由，應依法先加重後減輕之。原審予以論罪科
    刑，固非無見，惟查未扣案之監視器一個，係屬被告戊○○
    所有，業經被告於原審自承在卷（原審卷第157頁反面），
    且為供被告與共犯丁○○二人販賣第一級毒品海洛因所用之
    物，應依毒品危害防制條第19條第1項前段之規定宣告沒收
    之。原判決認該未扣案之監視器一個不能證明係被告戊○○
    或共犯丁○○所有，而不予宣告沒收，與事實不符，已有違
    誤，且被告並未參與販賣第一級毒品海洛因予甲○○及蕭朝
    信二人（詳如後敘），乃原審竟予認定被告亦有此部分犯行
    ，亦有違誤，是被告戊○○上訴意旨否認有販毒予丙○○云
    云，雖非可取，但其否認販毒予甲○○、蕭朝信二人部分，
    則屬可採，原判決既有上述可議之處，應由本院將原判決予
    以撤銷改判。爰審酌被告犯罪之動機、目的係為圖得一己之
    厚利、販賣第一級毒品期間之長短、次數、所得之利益非多
    、販賣毒品為增進流通毒品之管道，危害社會治安非輕，及
    被告犯罪後否認犯行等一切情狀，量處被告如主文第二項所
    示之刑，以示懲儆。又扣案之監視器二個及未扣案之監視器
    一個等共三個，均係被告戊○○所有，業經被告於原審供承
    在卷（原審卷第157頁反面），且為供被告與其父丁○○二
    人共同販賣第一級毒品海洛所用之物，應依同條例第19條第
    1項前段之規定宣告沒收，未扣案之監視器一個，如全部或
    一部不能沒收時，追徵其價額或以其財產抵償之；另毒品危
    害防制條例第19條第1項規定，犯販賣毒品罪者，其犯罪所
    得之財物均沒收之，係採義務沒收主義。故販賣毒品所得之
    對價，不問其中成本若干，利潤多少，均應全部諭知沒收，
    是本件被告與其父丁○○二人販賣毒品海洛因所得合計三千
    元，雖均未扣案，亦應依同條例第19條第1項之規定宣告與
    丁○○連帶沒收之，如全部或一部不能沒收時，則以彼等之
    財產連帶抵償之。至另扣案之塑膠分裝袋一捆經本院另案（
    95年度上重更(一)字第14號）法官勘驗之結果，其中有數只曾
    經使用，內有殘渣，其中內有殘渣者均經被告戊○○簽名，
    可能係吸毒後留下未丟棄，與另扣案封口機一臺均無確切事
    證足以證明係供本件販毒使用，故均不於本案宣告沒收之；
    又警方執行搜索時扣案之安非他命吸食器一組、酒精燈一組
    、玻璃吸食器一支、塑膠填充器一支、注射針筒四支、鋁箔
    紙一捆及已使用過之塑膠空袋六個，經查並無任何證據足證
    與被告前開販賣海洛因之行為有直接關聯，且被告戊○○與
    其父親丁○○二人又分別有施用海洛因及安非他命之犯行，
    業據其二人分別陳明在卷，並有臺灣高等法院被告前案紀錄
    表足按，是上開扣案物應僅係供其等施用安非他命或海洛因
    所用，並非供本件犯罪所用之物，故亦不予宣告沒收，均附
    此說明。
五、公訴意旨另以：被告戊○○與其父丁○○為圖謀差價牟利，
    竟共同基於販賣第一級毒品海洛因之概括犯意聯絡，先由丁○○於某不詳時間，在不詳地點，向姓名、年籍及住居所均
    不詳之成年男子購入第一級毒品海洛因後，戊○○與丁○○
    二人即於93年9月間，在渠二人位於彰化縣永靖鄉光雲村光
    雲巷68弄21號之住處，利用上址住處大門之鐵門下方預留之
    孔洞，由購毒者至該址先敲鐵門示意，再將欲購買毒品之金
    額由該孔洞遞入，丁○○或戊○○則透過設置於屋外之三支
    監視器，確認購毒者之身分無疑，並確定自孔洞遞入之金額
    無誤後，再將第一級毒品海洛因自前開孔洞遞出，以此方式
    連續販賣第一級毒品海洛因，情形如下：(一)蕭朝信於93年11
    月9日，以一千元購得第一級毒品海洛因一包。(二)甲○○分
    別於93 年11月9日及該日前之11月間某日，各以一千元購得
    第一級毒品海洛因各一包。嗣經警循線於93年11月9日至上
    開彰化縣永靖鄉光雲村光雲巷68弄之三合院勘查，因而分別
    於該日下午2時20分及2時30分許，在該處三合院查獲甫以前
    開方式向丁○○或戊○○購得第一級毒品海洛因之蕭朝信、
    甲○○，並當場分別在該二人身上扣得渠二人甫購得之第一
    級毒品海洛因各一包（淨重均各為0.17公克），因認被告涉
    有毒品危害防制條例第4條第1項之販賣第一級毒品罪嫌。查
    證人蕭朝信、甲○○於93年11月9日下午2時20分及30分許，
    分別至丁○○、戊○○父子二人位於前址之住處，以前揭方
    式購買海洛因毒品各一包，隨即在前址之三合院處為警查獲
    乙節，固據證人即查獲之員警林俊強於原審法院94年度訴字
    第91號毒品危害防制條例案件審理時到庭結證明確，並有扣
    案之上開海洛因二包及監視器二個足稽。惟訊之被告戊○○
    則否認有販賣毒品海洛因予該二名證人之行為，辯稱係其父
    丁○○販毒，與被告無涉等語，而被告之父丁○○亦在本院
    證稱販毒之事，係渠一人所為，與被告無關等語。按原判決
    認定被告戊○○有如前述販賣毒品海洛因予甲○○、蕭朝信
    之犯行，主要係以本院95年度上更(一)字第14號丁○○毒品危
    害防制條例案件所為勘驗甲○○之警詢錄音內容，及證人蕭
    朝信、甲○○於93年11月9日先後在被告之住處前被警查獲
    ，其等被搜扣之毒品海洛因重量相同，被告與丁○○復同住
    於上址，且住處外裝設有三支監視器等情為論據。但本院95
    年度上重更(一)字第14號丁○○毒品危害防制條例案件審理時
    ，承審法官曾勘驗證人甲○○施用毒品案件之警詢錄音帶，
    甲○○就如何購買所查獲之上開海洛因部分，分別陳述：「
    （你這包海洛因毒品是如何去買的？我問你你直接告訴我就
    好。）未答」、「（我查到的這包藥你是如何去買的？如何
    取得的？）從那個門外」、「（是不是查到妳時，妳剛買而
    已？差不多剛過三分鐘嘛？）對」、「（在附近的光雲村光
    雲巷68弄21號。士生他家嘛。我們在那裡抓到你的嘛）對」
    、「（你剛三分鐘前向他買的？）對」、「（你認識『士生
    』嗎？）不認識，知道名字不知道人」、「（你為何會向『
    士生』買藥？你怎麼會知道那個地方？）就同監室的人介紹
    的」、「（同監的朋友告訴你的就對了，告訴你如何去買、
    要去接觸何人，對否？）對」、「（你去買過幾次了？）四
    次」、「（所以你很了解要如何去買就對了？但是你所購買
    毒品的對象，認識他嗎？有看過嗎？）沒看過耶」、「（你
    從那個洞洞要塞錢下去，有沒有看到人？）那看不到」、「
    （那個人的聲音是不是詹世生？）不曉得，那個是男生」、
    「（我不強迫妳啦，我問妳什麼妳回答什麼就好啦，我問妳
    有沒有看到人，妳說沒有就沒有）好」（本院95年度上重更
    (一)字第14號卷第115至116頁）；又於原審94年度訴字第91
    號毒品危害防制條例案件審理中結證稱：「我有到詹世生的
    住處即彰化縣永靖鄉光雲村光雲巷68弄21號買過毒品。我是
    之前在監獄關時朋友介紹的，說可以去那個地方買，才會在
    出監後至該地點試試看，我共在該地點買過二次海洛因，第
    一次是93年11月9日前之某日（詳細時間記不起來了），第
    二次是93年11月9日下午2時30分即被查獲那一次，二次都是
    購買一千元，購買毒品之方式是先至前址之鐵門敲門示意，
    再將錢自鐵門下之孔洞遞入，裡面之人即會將海洛因自內遞
    出」等語（原審94年度訴字第91號卷第155至163頁）。另依
    93年11月9日證人蕭朝信之警詢稱：「海洛因一包是我於逮
    捕二分鐘前在附近之彰化縣永靖鄉光雲村光雲巷68弄21號向
    一名叫士生之丁○○以一千元購得，我不認識丁○○，是我
    同監室友告訴我至該處，在房屋側面有一小洞前呼叫士生之
    名，回應後並將所要購買多少之現鈔塞進該洞，丁○○就會
    將等量之海洛因毒品從洞內塞出給我，我已以同手法在該處
    找丁○○買得二次毒品海洛因吸食」及甲○○之警訊稱：「
    海洛因毒品一包是我於逮捕三分鐘前在彰化縣永靖鄉光雲村
    光雲巷68弄21號向一名叫士生之丁○○以一千元購得，我不
    認識丁○○，是我同監室友告知我至該處，在房屋側面有一
    小洞前呼叫士生之名，回應後並將要購買多少之現鈔塞進該
    洞，丁○○就會將等量之海洛因毒品從洞內塞出給我，我已
    以同一手法在該處找丁○○買得四次海洛因毒品吸食」等語
    ，查其二人上開所證述，均係與丁○○為毒品交易，並未提
    及有與被告戊○○為毒品買賣之情事，且證人甲○○、蕭朝
    信於購買毒品過程中，悉未予販毒者有過面對面之接觸，則
    能否僅憑甲○○、蕭朝信二人於警詢之供述及係於同一日先
    後在被告住處前為警查獲持有毒品海洛因，以及被告戊○○
    與丁○○為父子，同住上址並裝設有監視器各情，即得謂被
    告戊○○有與其父丁○○共同販賣毒品海洛因予甲○○、蕭
    朝信之犯意聯絡，實非無疑。況證人蕭朝信於另案（94年度
    訴字第91號毒品危害防制條例案件）審理中證稱其遭查獲時
    係前往該三合院騎乘其停放在該處之機車，扣案之海洛因毒
    品一包係其在員林鎮某家電動玩具店向一個其認識，但不知
    姓名之人所購買，其並未至彰化縣永靖鄉光雲村光雲巷68弄
    21號，向戊○○買過毒品等語，已全盤否認有向被告戊○○
    購買毒品之情事，是證人蕭朝信、甲○○之上開證述，尚無
    法證明被告戊○○有共同販賣毒品海洛因予其二人之事實，
    公訴人就此部分對被告之指訴，尚難遽予採取，此部分被告
    犯罪證據顯有未足，原應為無罪之判決，因公訴人認與前開
    有罪部分，有連續犯之裁判上一罪關係，故不另為無罪之諭
    知。
六、據上論斷，應依刑事訴訟法第369條第1項前段、第364條、
    第299條第1項前段，毒品危害防制條例第4條第1項（修正前
    ）、第19條第1項，刑法第11條前段、第2條第1項前段、第
    28條、第59條、第56條（修正前），判決如主文。
本案經檢察官乙○○到庭執行職務。
中    華    民    國    98    年    12    月    22    日
            刑事第二庭    審判長法  官  李  璋  鵬
                                法  官  胡  忠  文
                                法  官  陳  欣  安
以上正本證明與原本無異。
如不服本判決應於收受送達後10日內向本院提出上訴書狀，其未
敘述上訴之理由者，並得於提起上訴後10日內向本院補提理由書
(均須按他造當事人之人數附繕本)「切勿逕送上級法院」。
                                書記官  吳  姁  穗
中    華    民    國    98    年    12    月    22    日
附錄：
修正前毒品危害防制條例第4條第1項
製造、運輸、販賣第一級毒品者，處死刑或無期徒刑；處無期徒
刑者，得併科新臺幣一千萬元以下罰金。


司法院資訊處製作；財團法人民間司法改革基金會備份。
